【裁判字號】    92,交上易,223
【裁判日期】    920715
【裁判案由】    過失傷害
【裁判全文】
臺灣高等法院刑事判決                          九十二年度交上易字第二二三號
    上  訴  人
    即  被  告  甲○○
                        （
右上訴人因過失傷害案件，不服臺灣宜蘭地方法院九十二年度交易字第二六號，中華
民國九十二年四月二十三日第一審判決（起訴案號：臺灣宜蘭地方法院檢察署九十一
年度偵字第三０三一號），提起上訴，本院判決如左：
    主  文
上訴駁回。
    事  實
一、甲○○於民國九十一年十月十四日零時五分許，駕駛車牌號碼ＳＵ─四一二六號
    自用小客車沿宜蘭縣三星鄉○○路速限四十公里之路段由福山往三星方向行駛時
    ，本應注意行車應依標誌或標線之規定，且應注意車前狀況，並隨時採取必要之
    安全措施，且依當時情形，又無不能注意之情事，竟疏未注意，而以約時速六十
    公里之高速行駛，嗣於行經同路三十八號之一前時，因乙○○站立於上開路段中
    用以分隔快慢車道之白實線處，未靠邊站立，因而遭甲○○所駕駛之前開小客車
    所撞擊，致受有頭部外傷併臉部多處擦傷、左側遠端橈骨骨折，左脛骨遠端骨折
    ，左踝皮瓣剝離併跟腱斷裂，左手臂深度撕裂傷長十五公分，身體多處擦傷，左
    踝外側開放性骨折等傷害。
二、案經乙○○告訴由宜蘭縣警察局三星分局報請台灣宜蘭地方法院檢察署檢察官偵
    查起訴。
    理  由
一、上訴人即被告甲○○經合法傳喚，未在言詞辯論期日到庭陳述，惟據其在本院調
    查時到庭陳述，對於右揭時、地駕車肇事致告訴人乙○○受傷等事實坦承不諱，
    惟矢口否認有過失傷害之犯行，辯稱：伊於事件之發生並無過失云云。惟查，上
    開犯行，業據告訴人乙○○指述於警訊、偵查及審理中指訴綦詳，核與目擊證人
    彭德標於警訊及審理中之證述情節相符，此外復有道路交通事故調查報告表及現
    場照片六幀附卷可參。依上開道路交通事故調查報告表，對照現場照片所示，告
    訴人之拖鞋一隻遺留於上開路段分隔快、慢車道之白色實線處，另一隻拖鞋則已
    位於被告車輛左前方之對向車道上，該處並遺有血跡，而二隻拖鞋之距離相距超
    過四十三公尺有餘，據此，在白色實線處之拖鞋位置應為告訴人遭撞擊之位置，
    而在對向車道之拖鞋位置則為告訴人於車輛停止後之倒地位置。從而，應堪認被
    告確係在上開白色實線處撞擊被告之事實，即堪認定。又被告於警訊時自承其時
    速為六十公里（見警卷第一頁反面），且依上開現場圖二隻拖鞋相距之位置及距
    離可知，被告於撞擊告訴人後，仍續行約四十餘公尺始行停止，足認被告確係以
    六十公里之高速行駛。又告訴人受有頭部外傷併臉部多處擦傷、左側遠端橈骨骨
    折，左脛骨遠端骨折，左踝皮瓣剝離併跟腱斷裂，左手臂深度撕裂傷長十五公分
    ，身體多處擦傷，左踝外側開放性骨折等傷害，復有羅東聖母醫院診斷證明書一
    紙附卷可查。綜上，被告駕車肇事之事實應堪認定。
二、按行車速度，依標誌或標線之規定，又汽車行車速度，在市區道路時速不得超過
    四十公里。且汽車行駛時，駕駛人應注意車前狀況，並隨時採取必要之安全措施
    ，道路交通安全規則第九十三條第一項第一、四款、第九十四條第二項定有明文
    。被告駕車本應注意上開交通安全規定，詎疏未注意，違規超速行駛，又未注意
    車前狀況，而肇生本件車禍，其駕駛行為顯有過失甚明。且本件經送台灣省基宜
    區車輛行車事故鑑定委員會鑑定結果，亦認被告係有過失，有該會九十二年一月
    二十二日基宜鑑字第九一０八四六號函可參（見偵查卷第十七頁至十九頁）。雖
    告訴人未靠路邊，致為被告撞及，亦與有過失，惟仍難據此解免被告之過失責任
    。又告訴人前開所受傷害又與被告過失駕駛行為有因果關係，事證明確，被告犯
    行應堪認定。
三、核被告所為，係犯刑法第二百八十四條第一項之過失傷害罪。又本件係證人彭德
    標委託他人所報警，此為證人彭德標證述在卷，惟證人彭德標既未敘明肇事人特
    徵等情節，且被告於警員前來處理而尚未知悉何人犯罪之時，即已向警員陳明為
    伊肇事，並接受裁判，有宜蘭縣警察局三星分局警員所填具之報告表一份可參，
    核其所為，符合刑法第六十二條前段自首之要件，依法減輕其刑。
四、原審詳加審認，以被告罪證明確，並適用刑法第二百八十四條第一項前段、第六
    十二條前段、第四十一條第一項，罰金罰鍰提高標準條例第一條前段、第二條規
    定，併審酌被告過失行為之程度較重、其犯行對告訴人造成之身體上損害嚴重，
    且迄今拒不與告訴人和解並賠償損害之犯罪後態度，量處有期徒刑四月，並諭知
    易科罰金之折算標準。經核原判決認事用法，均無違誤，量刑亦稱妥適。被告上
    訴仍執陳詞否認犯罪，以原審未審酌被害人亦有過失，本案發生後伊遭被害人同
    行之兄長謾罵，只能祈禱被害人早日康復，因被告無力賠償始未成立和解，並非
    不關心被害人，原審量刑過重云云，指摘原判決不當，請求撤銷改判決。惟查被
    告罪證明確之情形，原審已依現場遺留之血跡、被害人倒地位置、現場掉落之物
    品之物品，交通事故調查報告、現場照片、及被告之供詞、被害人之指訴、在場
    證人之供詞等，綜合判斷，並詳判斷之理由，並已說明被告之過失並不因為被害
    人亦與有過失而能免責，被告仍應就自己之過失負責甚明。且原法院並在量刑時
    ，審酌被告之過失情節（已包括審酌被害人與有過失之情節）等一切情狀，是被
    告指摘原判決未審酌被害人與有過失之情形，即屬無憑，其上訴所指各節，既無
    理由，自應予以駁回。
五、被告經合法傳喚，無正當理由不到庭，爰不待其陳述，逕行判決。
據上論斷，應依刑事訴訟法第三百六十八條、笫三百七十一條，判決如主文。
本案經檢察官呂丁旺到庭執行職務。
中      華      民      國    九十二    年      七      月      十五    日
                              臺灣高等法院交通法庭
                                  審判長法  官  溫  耀  源
                                        法  官  吳      燦
                                        法  官  何  菁  莪
右正本證明與原本無異。
不得上訴。
                                        書記官  廖  婷  璇
中      華      民      國    九十二    年      七      月     十六     日
附錄本案論罪科刑法條
刑法第二百八十四條第一項
因過失傷害人者，處六月以下有期徒刑、拘役或五百元以下罰金，致重傷者，處一年
以下有期徒刑、拘役或五百元以下罰金。


司法院資訊處製作；財團法人民間司法改革基金會備份。
